臺灣臺東地方法院刑事判決　　　　　　　　96年度訴字第15號
公　訴　人　臺灣臺東地方法院檢察署檢察官
被　　　告　乙○○
上列被告因違反野生動物保育法案件，經檢察官聲請簡易判決處
刑(95年度偵字第2399號)，本院臺東簡易庭認為有刑事訴訟法第
451條之1第4項但書之情形，簽移本院改行通常程序審理，判決
如下：
    主  文
乙○○無罪。
    理  由
一、公訴意旨略以：被告乙○○明知非基於學術研究或教育之目
    的，未經中央主管機關許可，不得擅自獵捕保育類野生動物
    ，竟基於獵捕保育類野生動物之犯意，未經主管機關許可，
    即於民國95年9月12日、13日，攜帶其所有之捕獸鋏1具至臺
    東縣延平鄉境內之延平事業區內第15林班地永康林道18公里
    處山區放置，欲以此方式獵捕途經該處之保育類野生動物。
    嗣於95年9月29日，行政院農業委員會林務局臺東林區管理
    處關山工作站人員發現被告曾攜帶其所有之鋸子、鐮刀、鑿
    子、手電筒等工具上山巡視捕獸鋏，即報警扣得上開物品，
    並將捕獸鋏拆除，被告因而未捕得保育類野生動物，因認被
    告涉有野生動物保育法第41條第3項、第1項之違反野生動物
    保育法第19條第1項規定，使用禁止之方式，獵捕、宰殺保
    育類野生動物未遂罪嫌云云。
二、按犯罪事實應依證據認定之，無證據不得認定犯罪事實；不
    能證明被告犯罪者，應諭知無罪之判決，刑事訴訟法第154
    條第2項、第301條第1項分別定有明文。次按事實之認定，
    應憑證據，如未能發現相當證據，或證據不足以證明，自不
    能以推測或擬制之方法，以為裁判基礎；又認定不利於被告
    之事實，須依積極證據，苟積極證據不足為不利於被告事實
    之認定時，即應為有利於被告之認定，更不必有何有利之證
    據；認定犯罪事實所憑之證據，雖不以直接證據為限，間接
    證據亦包括在內；然而無論直接或間接證據，其為訴訟上之
    證明，須於通常一般之人均不致有所懷疑，而得確信其為真
    實之程度者，始得據為有罪之認定，倘其證明尚未達到此一
    程度，而有合理之懷疑存在時，致使無從形成有罪之確信，
    在刑事訴訟「無罪推定」、「罪疑唯輕」原則下，依據「罪
    證有疑，利於被告」之證據法則，即不得遽為不利被告之有
    罪認定，最高法院分別著有40年臺上字第86號、30年度上字
    第816號、76年臺上字第4986號判例可資參照。
三、公訴意旨認被告乙○○涉有上開罪嫌，乃以被告於警詢及偵
    查中均坦承有在上揭時、地放置捕獸鋏1具，及卷附臺東林
    區管理處會同臺東縣警察局查獲林政案件會勘紀錄、刑案現
    場測繪圖各1紙、現場照片8張為其論罪之依據。訊據被告乙
    ○○固不否認有於上揭時、地放置捕獸鋏，惟堅詞否認有何
    違反野生動物保育法犯行，辯稱: 伊所放置捕獸鋏是小的，
    且是放在淺山，伊是要捕捉野兔食用，野兔不是保育類野生
    動物等語。
四、經查：
(一)行政院農業委員會林務局臺東林區管理處關山工作站巡山員
    於95年9月26日下午4時許在臺東縣延平鄉延平事業區內第15
    林班地查獲被告攜帶鋸子1把、鐮刀1支、鑿子1支、手電筒1
    支進入林班地，經會同被告及臺東縣警察局關山分局鹿野分
    駐所警員在該林班地永康林道18公里處進行會勘，扣得被告
    設置之捕獸鋏1具一節，業據被告乙○○供陳明確，並有臺
    東林區管理處會同臺東縣警察局查獲林政案件會勘紀錄1紙
    (見警卷第7頁)、刑案現場測繪圖1紙 (見警卷第8頁)、現場
    照片8張 (見警卷第10頁至第13頁)、及扣案之捕獸鋏1具在
    卷足憑。
(二)公訴人雖認被告已坦認本案獵捕保育類野生動物未遂犯行，
    惟被告除於警詢、偵查中供述其有於上揭時點在查獲現場放
    置捕獸鋏外，始終否認放置捕獸鋏係為獵捕保育類野生動物
    之情事，公訴人認被告坦白承認本案犯行，核與卷附之被告
    警詢及偵查筆錄記載尚有不符，顯有誤會。基此，本案被告
    即無自白犯罪事實可言，至多僅得謂被告承認本案所發生之
    部分事實，公訴人所提出其他證據即無法以補強自白之證據
    觀之，應以一般直接或間接證據視之。而公訴人所提出附卷
    之臺東林區管理處會同臺東縣警察局查獲林政案件會勘紀錄
    、刑案現場測繪圖各1紙及現場照片8張、扣案之捕獸鋏1具
    ，均係查獲被告放置捕獸鋏後，會勘時所製作之記錄及照片
    ，至多僅得證明被告確有放置捕獸鋏之事實，實難僅依被告
    此一行為，遽以推測被告放置捕獸鋏之主觀上犯意即係為獵
    捕保育類野生動物。
五、綜上所述，本案檢察官所舉前述各項用資證明被告乙○○涉
    有違反野生動物保育法犯行之證據，尚未達到使通常一般人
    均不致有所懷疑，而得確信其為真實之程度，亦即尚有合理
    之懷疑存在；此外，復無其他積極證據足以證明被告確有公
    訴意旨指述之犯行，本諸「罪證有疑，利歸被告」之證據法
    則，應認不能證明被告犯罪，應為無罪判決之諭知，以示審
    慎。
六、應適用之法條：依刑事訴訟法第301條第1項，判決如主文。
本案經檢察官甲○○到庭執行職務。
中　　華　　民　　國　　96　　年　　6 　　月　　12　　日
                  刑事第二庭審判長法  官  李水源
                                  法  官  曾宗欽
                                  法　官  簡芳潔
以上正本證明與原本無異。
如不服本判決，應於判決送達後10日內向本院提出上訴狀 (須附
繕本)。「勿逕送上級法院」
告訴人或被害人對於判決如有不服具備理由請求檢察官上訴者，
其上訴期間之計算係以檢察官收受判決正本之日期為準。
                                  書記官  尹玉琪
中　　華　　民　　國　　96　　年　　6 　　月　　12　　日
